【裁判字號】    97,訴,1774
【裁判日期】    971230
【裁判案由】    違反毒品危害防制條例
【裁判全文】
臺灣臺南地方法院刑事判決              97年度訴字第1774號
公  訴  人  臺灣臺南地方法院檢察署檢察官
被      告  丙○○
                    （現在臺灣臺南戒治所強制戒治中）
選任辯護人  曾靖雯律師
            江信賢律師
            熊家興律師
上列被告因違反毒品危害防制條例案件，經檢察官提起公訴（97
年度偵緝字第1052號），本院判決如下：
    主  文
丙○○犯如附表編號Ａ至Ｊ所示之販賣毒品罪，均累犯，各處如
附表編號Ａ至Ｊ所示之刑。應執行有期徒刑拾陸年，未扣案之行
動電話壹支（門號0000000000號）沒收，如全部或一
部不能沒收時，追徵其價額；販賣毒品所得計新臺幣陸萬貳仟元
沒收，如全部或一部不能沒收時，以其財產抵償之。
    事  實
一、丙○○前因二件施用毒品案件及一件竊盜案件，經臺南高等
    法院臺南分院以九十年度上易字第一四○九號、本院以九十
    年度訴字第一○三三號及九十年度易字第一八○一號先後各
    判處有期徒刑一年、一年及七月確定，嗣經臺南高等法院臺
    南分院以九十一年度聲字第四九號裁定應執行刑有期徒刑二
    年三月確定，執行至民國（下同）九十三年九月十日縮刑假
    釋付保護管束，嗣於九十四年一月六日假釋期滿未經撤銷，
    以已執行完畢論。竟不知惕勵，明知海洛因、安非他命分別
    屬毒品危害防制條例管制之第一級、第二級毒品，非經許可
    ，不得販賣，竟意圖營利，各別基於販賣海洛因、販賣安非
    他命營利之犯意，自九十六年十月二日起至九十六年十一月
    五日止之期間內，以其門號0000000000號行動電話作為聯絡
    工具，多次以高於販入之價格，販賣微量之海洛因、安非他
    命，其賣出毒品之時間、地點、次數、對象（陳素華、王錕
    中、鄭淑芳、孫中文、陳筠、鄭世煌、黃思遠）及金額等
    情形，分別如附表編號Ａ至Ｊ所示。嗣經警報請臺灣臺南地
    方法院檢察署檢察官實施通訊監察後，循線查獲。
二、案經臺南縣警察局報告臺南地方法院檢察署檢察官偵查起訴
    。
    理  由
一、按被告以外之人於審判外之言詞或書面陳述，除法律有規定
    者外，不得作為證據；又被告以外之人於審判外之陳述，雖
    不符合同法第一百五十九條之一至第一百五十九條之四之規
    定，但經當事人於審判程序同意作為證據，法院審酌該言詞
    陳述或書面陳述作成時之情況，認為適當者，亦得為證據。
    當事人、代理人或辯護人於法院調查證據時，知有第一百五
    十九條第一項不得為證據之情形，而未於言詞辯論終結前聲
    明異議者，視為有前項之同意，刑事訴訟法第一百五十九條
    第一項及第一百五十九條之五分別定有明文。本件證人之供
    述或非供述證據，均未經被告及選任辯護人於本件言詞辯論
    終結前爭執其證據能力，本院審酌前開證據之作成，並無不
    當或顯不可信之情況，依首揭法條規定，均有證據能力，先
    此敘明。至於長榮大學於九十七年一月二十四日出具之證人
    陳筠、證人孫中文、證人鄭世煌、證人黃思遠之之尿液中
    安非他命類、鴉片代謝物濃度含量檢驗報告共四紙及尿液檢
    驗結果一覽表一紙（見偵卷第九、十一至十三、十六頁）既
    係各該證人由員警獲得其等同意而採集尿液送檢之結果，茲
    以佐證各該證人有無施用毒品，雖然採尿時間均為九十七年
    一月間，尚難謂上開檢驗報告及檢驗結果一覽表與本件被告
    犯行之審理無關連性，附為說明。
二、上開事實，業據被告丙○○於本院審理時坦承不諱（見本院
    卷第六十八、七十九頁），核與證人陳素華（見警卷第九十
    至九十六頁，偵卷第三十七頁）、證人王錕中（見警卷第一
    百三十四至一百四十頁，偵卷第二十五至二十七頁，含本院
    於審理中播放王錕中於九十七年三月六日偵訊錄影光碟之勘
    驗筆錄，見本院卷第六十九頁）、證人鄭淑芳（見警卷第二
    十三至二十九頁，偵卷第三十三頁）、證人孫中文（見警卷
    第一百零二至一百零八頁，偵緝卷第十六至十八頁）、證人
    陳筠（見警卷第三十五至四十一頁，偵緝卷第三十三至三
    十四頁）、證人鄭世煌（見警卷第五十至五十六頁，偵卷第
    三十四頁）、證人黃思遠（見警卷第六十三至六十九頁，偵
    卷第三十六至三十七頁）分別於警詢時或偵查中結證證稱向
    被告購買海洛因、安非他命等情節相符，並有門號00000000
    00號、門號0000000000號、門號0000000000號行動電話之通
    聯調閱查詢單共三紙（見警卷第十八、九十八、一百三十頁
    ）、門號00000000003號行動電話自九十六年十月二日晚間
    八時五十二分許起至同年十一月七日凌晨二時五十九分許止
    之通訊監察譯文、臺南地檢署九十六年九月二十八日九十六
    年甲○瑞毅監（續）字第一九四五號通訊監察書、同署九十
    六年十月二十五日九十六年甲○瑞毅監（續）字第二一四二
    號通訊監察書（見警卷一百四十六至一百六十三頁，偵緝卷
    三十六至三十九頁）、尿液檢驗結果一覽表一紙、長榮大學
    於九十七年一月二十四日出具之證人陳筠、孫中文、鄭世
    煌、黃思遠之之尿液中安非他命類、鴉片代謝物濃度含量檢
    驗報告共四紙（見偵卷第九、十一至十三、十六頁）等資料
    附卷可佐。而海洛因、安非他命物稀價昂，取得不易，且政
    府查緝甚嚴，苟非有利可圖，當不願甘冒法律制裁之風險，
    而予販賣，又海洛因、安非他命係毒品危害防制條例第二條
    第二項第一款、第二款所列之第一級、第二級毒品，屬違禁
    物，無論持有、販賣均將遭刑罰之制裁，且販賣海洛因、安
    非他命非可公然為之，均有其獨特之販售路線及管道，而販
    毒者復可任意增減其分裝之數量，每次買賣之價量，亦隨時
    依市場貨源之供需情形、交易雙方之關係深淺、資力、對行
    情之認知、可能風險之評估等，而異其標準，非可一概而論
    ，參諸海洛因、安非他命物稀價昂，政府查禁森嚴，再加以
    販賣犯行罪重刑峻，被告與購買毒品者並非至親，當無可能
    甘冒重典而按購入原價轉售，是被告前開販賣行為顯有營利
    意圖；至於被告於警偵訊時及本院審理之初否認販賣犯行云
    云，與前開事證不符，且被告於本院最後審理時已然承認犯
    行，是被告該等否認之所辯不足採信，併為敘明。本件事證
    明確，被告多次販賣海洛因、安非他命之犯行，堪以認定，
    應予依法論科。
三、(一)按海洛因、安非他命分別為毒品危害防制條例第二條第二
    項第一款、第二款所定之第一級、第二級毒品。核被告丙○
    ○關於如附表編號Ａ、Ｅ、Ｇ至Ｊ所示犯行，均係犯同條例
    第四條第一項之販賣第一級毒品罪；被告關於如附表編號Ｂ
    及Ｆ所示犯行，均係犯同條例第四條第二項之販賣第二級毒
    品罪；被告關於如附表編號Ｃ及Ｄ所示犯行，均係犯同條例
    第四條第一項、第二項之販賣第一級毒品、販賣第二級毒品
    罪。被告販賣第一級、第二級毒品前各持有第一級、第二級
    毒品之低度行為，分別為販賣之高度行為所吸收，不另論罪
    。被告所犯關於如附表編號Ｃ及Ｄ所示部分，同時販賣第一
    級毒品及第二級毒品之行為，屬一行為觸犯數罪名之想像競
    合犯，應依刑法第五十五條前段規定，從一重依販賣第一級
    毒品罪處斷。(二)按刑法第五十六條修正後之多次販賣毒品之
    犯行，除符合接續犯之要件外，應一罪一罰，有最高法院九
    十六年度第九次刑庭決議可參；又所謂「集合犯」，係指立
    法者所制定之犯罪構成要件中，本即預定有數個同種類行為
    而反覆實行之犯罪而言。故是否集合犯之判斷，客觀上應斟
    酌法律規範之本來意涵、實現該犯罪目的之必要手段、社會
    生活經驗中該犯罪必然反覆實行之常態及社會通念等；主觀
    上則視其反覆實施之行為是否出於行為人之單一犯意，並秉
    持刑罰公平原則，加以判斷之。稽以行為人販賣毒品之原因
    ，不一而足，其多次販賣毒品之行為，未必皆出於行為人之
    一個犯意決定；且觀諸毒品危害防制條例第四條販賣毒品罪
    之構成要件文義，實無從憑以認定立法者本即預定該犯罪之
    本質，必有數個同種類行為而反覆實行之集合犯行，故販賣
    毒品罪，難認係集合犯。而被告本件各次販賣毒品行為，並
    非於同時同地或密切接近之時地實施，各行為之獨立性亦非
    極為薄弱，依一般社會健全觀念，在時間差距上，尚非難以
    強行分開，在刑法評價上，不宜以視為數個舉動之接續施行
    ，合為包括之一行為予以評價；故被告關於如附表編號Ａ至
    Ｊ所示各次犯行，時間不同，犯意各別，應分論併罰。另被
    告前受如犯罪事實欄所示之犯罪科刑及執行情形，有其等臺
    灣高等法院被告前案紀錄表在卷可參，其於五年內再犯本件
    各次有期徒刑以上之罪，均為累犯，被告關於如附表編號Ａ
    至Ｊ所示各次犯行，各應依刑法第四十七條第一項規定加重
    其刑（惟因販賣第一級毒品罪之法定本刑為死刑或無期徒刑
    ，販賣第二級毒品罪之法定最重本刑為無期徒刑，依法均不
    得加重，故僅就有期徒刑及得併科罰金之法定罰金刑部分加
    重其刑）。(三)另按刑之量定，為求個案裁判之妥當性，除應
    依刑法第五十七條規定，審酌行為人及其行為等一切情狀，
    為整體之評價，並應顧及比例原則與平等原則，使罪刑均衡
    ，輕重得宜，以契合社會之法律感情。本件被告所為販賣毒
    品之犯行固應非難，惟揆之其所犯本件販賣毒品罪之法定本
    刑為死刑或無期徒刑之罪，被告販賣毒品之對象雖有七人，
    惟販賣次數及數量非鉅，獲利有限，均係供給微量與平日有
    施用毒品習慣者，以解其毒癮，足見其非販賣毒品之大、中
    盤商，就全部犯罪情節觀之，尚非重大惡極，相較於長期、
    大量販賣毒品之真正毒梟而言，其對社會秩序與國民健康之
    危害，顯然較不成比例，且販賣海洛因部分法定刑為死刑及
    無期徒刑之罪，即與宣告本罪之最輕法定刑仍屬過重，是綜
    觀其犯行與主觀之惡性，其犯罪情節衡情仍認有可憫恕之處
    ，爰適用刑法第五十九條之規定，將本件如附表編號Ａ至Ｊ
    所示犯行分別酌量減輕其刑，並就被告所犯無期徒刑、死刑
    以外之有期徒刑、法定罰金刑部分，依法先加後減之。(四)爰
    審酌被告販賣毒品之價格、數量、所得，販賣毒品戕害他人
    健康，足使購買施用者導致精神障礙、性格異常，甚至造成
    生命危險之生理成癮性及心理依賴性，危害社會治安，且被
    告不思以正當途徑合法掙取金錢，圖以販賣毒品牟利，犯罪
    動機不良，被告於審理中承認犯行，深知悔悟暨被告之素行
    、智識程度及生活情況等一切情狀，就其如附表所犯各罪，
    分別量處如附表所示之刑，並定其應執行之刑，至於公訴人
    所為處以有期徒刑十八年之求刑，尚屬過重，辯護人所為處
    以有期徒刑十五年之求刑，亦嫌過輕，附為說明。(五)另毒品
    危害防制條例第十九條第一項規定，係採義務沒收主義，故
    販賣毒品所得金錢，如能認定確係販賣毒品所得款項，應宣
    告沒收，不以當場搜獲扣押者為限，但因其並無「不問屬於
    犯人與否，沒收之」之特別規定，自仍以沒收物屬於犯人所
    有者為限，始得依該規定予以沒收。如所得財物為金錢而無
    法沒收時，應以其財產抵償之，而不發生追徵價額問題（最
    高法院九十三年度臺上字第一二一八號、第二六七○號、第
    二七四三號判決意旨可資參照）。本件被告販賣海洛因、安
    非他命之所得共計新臺幣六萬二千元，為被告販賣毒品犯罪
    所得之財物，雖未扣案，應依毒品危害防制條例第十九條第
    一項規定宣告沒收，如全部或一部不能沒收時，以其財產抵
    償之。又上開門號0000000000號行動電話一支，雖係第三人
    戴子芳所申設（見偵緝卷第三十三頁之資料查詢單），惟經
    被告長期持有並供為本件販賣海洛因、安非他命犯罪所用之
    聯絡工具（詳見附表），已據被告於審理中供承無訛（見本
    院卷第七十四頁），自屬被告所有，雖未於本件中扣案，仍
    應依毒品危害防制條例第十九條第一項規定宣告沒收，如全
    部或一部不能沒收時，追徵其價額。
據上論斷，應依刑事訴訟法第二百九十九條第一項，毒品危害防
制條例第四條第一項、第二項、第十九條第一項前段，刑法第十
一條、第五十五條前段、第五十一條第五款、第四十七條第一項
、第五十九條，判決如主文。
本案經檢察官乙○○到庭執行職務。
中    華    民    國    97    年    12    月    30    日
                  刑事第十庭  審判長法  官  陳威龍
                                    法  官  高如宜
                                    法  官  盧鳳田
以上正本證明與原本無異。
如不服本判決應於收受本判後10日內向本院提出上訴書狀，並應
敘述具體理由。如未敘述上訴理由者，應於上訴期間屆滿後20日
內向本院補提理由書狀（均須按他造當事人之人數附繕本）「切
勿逕送上級法院」。
                                    書記官  吳姁穗
中    華    民    國    97    年    12    月    30    日
附錄本案論罪科刑法條：
毒品危害防制條例第4條第1項、第2項
製造、運輸、販賣第一級毒品者，處死刑或無期徒刑；處無期徒
刑者，得併科新臺幣1千萬元以下罰金。
製造、運輸、販賣第二級毒品者，處無期徒刑或7年以上有期徒
刑，得併科新臺幣7百萬元以下罰金。
附表：
┌──┬─────────────────────────────────┐
│編號│販賣之時間、地點、次數、對象、金額暨所犯法條                      │
│    ├─────────────────────────────────┤
│    │所犯罪名、宣告刑                                                  │
├──┼─────────────────────────────────┤
│Ａ  │丙○○基於意圖營利販賣海洛因之犯意，以其所有持用之門號0000000000號│
│    │行動電話，與陳素華持用之門號0000000000號行動電話聯絡，於九十六年十│
│    │月二日晚間八時五十二分許，在臺南市○○路及海安路口，以高於販入價格│
│    │之一小包新臺幣（下同）三千五百元代價，將少量海洛因一小包賣予陳素華│
│    │（丙○○係觸犯毒品危害防制條例第四條第一項之販賣第一級毒品罪）。  │
│    ├─────────────────────────────────┤
│    │丙○○販賣第一級毒品，累犯，處有期徒刑拾伍年貳月，行動電話一支（門│
│    │號0000000000號）沒收，如全部或一部不能沒收時，追徵其價額，販賣第一│
│    │級毒品所得新臺幣三千五百元沒收之，如全部或一部不能沒收時，以其財產│
│    │抵償之。                                                          │
├──┼─────────────────────────────────┤
│Ｂ  │丙○○基於意圖營利販賣安非他命之犯意，以其所有持用之門號0000000000│
│    │ 號行動電話，與王錕中持用之門號0000000000號行動電話聯絡，於九十六 │
│    │年十月三日下午三時六分許，在臺南市○○路○段二十六號附近，以高於販│
│    │入價格之一包六千元代價，將少量安非他命一包賣予王錕中（丙○○係觸犯│
│    │毒品危害防制條例第四條第二項之販賣第二級毒品罪）。                │
│    ├─────────────────────────────────┤
│    │丙○○販賣第二級毒品，累犯，處有期徒刑肆年，行動電話一支（門號0953│
│    │396746號）沒收，如全部或一部不能沒收時，追徵其價額，販賣第一級毒品│
│    │所得新臺幣六千元沒收之，如全部或一部不能沒收時，以其財產抵償之。  │
├──┼─────────────────────────────────┤
│Ｃ  │丙○○基於意圖營利販賣海洛因及安非他命之犯意，以其所有持用之門號09│
│    │00000000號行動電話，與王錕中持用之門號0000000000號行動電話聯絡，於│
│    │九十六年十月十四日晚間十時十六分許，在臺南市○○路○段二十六號附近│
│    │，以高於販入價格之海洛因及安非他命共八千元代價，同時將少量海洛因及│
│    │安非他命賣予王錕中（丙○○係同時觸犯毒品危害防制條例第四條第一項、│
│    │第二項之販賣第一級、第二級毒品罪）。                              │
│    ├─────────────────────────────────┤
│    │丙○○販賣第一級毒品，累犯，處有期徒刑拾伍年貳月，行動電話一支（門│
│    │號0000000000號）沒收，如全部或一部不能沒收時，追徵其價額，販賣第一│
│    │級毒品、第二級毒品所得新臺幣八千元沒收之，如全部或一部不能沒收時，│
│    │以其財產抵償之。                                                  │
├──┼─────────────────────────────────┤
│Ｄ  │丙○○基於意圖營利販賣海洛因及安非他命之犯意，以其所有持用之門號09│
│    │00000000號行動電話，與王錕中持用之門號0000000000號行動電話聯絡，於│
│    │九十六年十月十七日下午五時十八分許，在臺南市○○路○段二十六號附近│
│    │，以高於販入價格之海洛因及安非他命共八千元代價，同時將少量海洛因及│
│    │安非他命賣予王錕中（丙○○係同時觸犯毒品危害防制條例第四條第一項、│
│    │第二項之販賣第一級、第二級毒品罪）。                              │
│    ├─────────────────────────────────┤
│    │丙○○販賣第一級毒品，累犯，處有期徒刑拾伍年貳月，行動電話一支（門│
│    │號0000000000號）沒收，如全部或一部不能沒收時，追徵其價額，販賣第一│
│    │級毒品、第二級毒品所得新臺幣八千元沒收之，如全部或一部不能沒收時，│
│    │以其財產抵償之。                                                  │
├──┼─────────────────────────────────┤
│Ｅ  │丙○○基於意圖營利販賣海洛因之犯意，以其所有持用之門號0000000000號│
│    │行動電話，與王錕中持用之門號0000000000號行動電話聯絡，於九十六年十│
│    │一月四日晚間九時二十四分許，在臺南市○○路○段某便利商店，以高於販│
│    │入價格之一包五千元代價，將少量海洛因一包賣予王錕中（丙○○係觸犯毒│
│    │品危害防制條例第四條第一項之販賣第一級毒品罪）。                  │
│    ├─────────────────────────────────┤
│    │丙○○販賣第一級毒品，累犯，處有期徒刑拾伍年貳月，行動電話一支（門│
│    │號0000000000號）沒收，如全部或一部不能沒收時，追徵其價額，販賣第一│
│    │級毒品所得新臺幣五千元沒收之，如全部或一部不能沒收時，以其財產抵償│
│    │之。                                                              │
├──┼─────────────────────────────────┤
│Ｆ  │丙○○基於意圖營利販賣安非他命之犯意，以其所有持用之門號0000000000│
│    │ 號行動電話，與鄭淑芳持用（向申設人林吉茹借用）之門號0000000000號 │
│    │行動電話聯絡，於九十六年十月六日凌晨零時三十八分許，在臺南市立文化│
│    │中心附近，以高於販入價格之一包七千元代價，將少量安非他命一包賣予鄭│
│    │淑芳（丙○○係觸犯毒品危害防制條例第四條第二項之販賣第二級毒品罪）│
│    │。                                                                │
│    ├─────────────────────────────────┤
│    │丙○○販賣第二級毒品，累犯，處有期徒刑肆年，行動電話一支（門號0953│
│    │396746號）沒收，如全部或一部不能沒收時，追徵其價額，販賣第一級毒品│
│    │所得新臺幣七千元沒收之，如全部或一部不能沒收時，以其財產抵償之。  │
├──┼─────────────────────────────────┤
│Ｇ  │丙○○基於意圖營利販賣海洛因之犯意，以其所有持用之門號0000000000號│
│    │行動電話，與孫中文持用之門號0000000000號行動電話聯絡，於九十六年十│
│    │月十三日下午一時二十六分許，在臺南市某汽車旅館，以高於販入價格之一│
│    │包三千五百元代價（起訴書附表誤為二千元至三千元），將少量海洛因一包│
│    │賣予孫中文（丙○○係觸犯毒品危害防制條例第四條第一項之販賣第一級毒│
│    │品罪）。                                                          │
│    ├─────────────────────────────────┤
│    │丙○○販賣第一級毒品，累犯，處有期徒刑拾伍年貳月，行動電話一支（門│
│    │號0000000000號）沒收，如全部或一部不能沒收時，追徵其價額，販賣第一│
│    │級毒品所得新臺幣三千五百元沒收之，如全部或一部不能沒收時，以其財產│
│    │抵償之。                                                          │
├──┼─────────────────────────────────┤
│Ｈ  │丙○○基於意圖營利販賣海洛因之犯意，以其所有持用之門號0000000000號│
│    │行動電話，與孫中文持用之門號0000000000號行動電話聯絡，於九十六年十│
│    │月十五日晚間八時十分許，在臺南市家樂福賣場，以高於販入價格之一包二│
│    │千元代價，將少量海洛因一包賣予孫中文（丙○○係觸犯毒品危害防制條例│
│    │第四條第一項之販賣第一級毒品罪）。                                │
│    ├─────────────────────────────────┤
│    │丙○○販賣第一級毒品，累犯，處有期徒刑拾伍年貳月，行動電話一支（門│
│    │號0000000000號）沒收，如全部或一部不能沒收時，追徵其價額，販賣第一│
│    │級毒品所得新臺幣二千元沒收之，如全部或一部不能沒收時，以其財產抵償│
│    │之。                                                              │
├──┼─────────────────────────────────┤
│Ｉ  │丙○○基於意圖營利販賣海洛因之犯意，以其所有持用之門號0000000000號│
│    │行動電話，與陳筠、鄭世煌持用之門號0000000000號行動電話聯絡，於九│
│    │十六年十月十八日凌晨五時五分許，在臺南市○○道路旁，以高於販入價格│
│    │之一包一萬二千元代價，將少量海洛因一包賣予陳筠、鄭世煌（丙○○係│
│    │觸犯毒品危害防制條例第四條第一項之販賣第一級毒品罪）。            │
│    ├─────────────────────────────────┤
│    │丙○○販賣第一級毒品，累犯，處有期徒刑拾伍年貳月，行動電話一支（門│
│    │號0000000000號）沒收，如全部或一部不能沒收時，追徵其價額，販賣第一│
│    │級毒品所得新臺幣一萬二千元沒收之，如全部或一部不能沒收時，以其財產│
│    │抵償之。                                                          │
├──┼─────────────────────────────────┤
│Ｊ  │丙○○基於意圖營利販賣海洛因之犯意，以其所有持用之門號0000000000號│
│    │行動電話，與黃思遠持用之門號0000000000號行動電話聯絡，於九十六年十│
│    │一月五日上午九時五十五分許，在臺南市○○路○段某便利商店，以高於販│
│    │入價格之一包七千元代價，將少量海洛因一包賣予黃思遠（丙○○係觸犯毒│
│    │品危害防制條例第四條第一項之販賣第一級毒品罪）。                  │
│    ├─────────────────────────────────┤
│    │丙○○販賣第一級毒品，累犯，處有期徒刑拾伍年貳月，行動電話一支（門│
│    │號0000000000號）沒收，如全部或一部不能沒收時，追徵其價額，販賣第一│
│    │級毒品所得新臺幣七千元沒收之，如全部或一部不能沒收時，以其財產抵償│
│    │之。                                                              │
└──┴─────────────────────────────────┘


司法院資訊處製作；財團法人民間司法改革基金會備份。
